臺灣彰化地方法院民事裁定
                                     110年度監宣字第18號
聲  請  人  楊正宇  



相  對  人  楊瑜江  

關  係  人  楊紹邦  

上列聲請人聲請監護宣告事件，本院裁定如下：
    主    文
宣告楊瑜江（男，民國00年00月00日生，身分證統一編號：Z000
000000號）為受監護宣告之人。
選定楊紹邦（男，民國00年0月00日生，身分證統一編號：Z0000
00000號）為受監護宣告之人之監護人。
指定楊正宇（男，民國00年0月0日生，身分證統一編號：Z00000
0000號）為會同開具財產清冊之人。
聲請程序費用由受監護宣告之人負擔。
    理    由
一、聲請意旨略以：聲請人楊正宇係相對人楊瑜江之次子，相對
    人罹患思覺失調症多年，於民國109年10月1日又因遭逢聲請
    人父親過世，導致思覺失調症加重，又出現失智的狀況，致
    不能為為意思表示或受意思表示，及不能辨識其意思表示之
    效果，如無法分辨清楚親屬關係、走入女廁所、誤拿他人所
    有物等狀況，有鹿港基督教醫院出院摘要、親屬系統表、同
    意書、中華民國身心障礙證明、戶籍謄本等件為證，爰依民
    法第14、1110、1111條及家事事件法第164條之規定，請求
    對相對人為監護宣告，並請求選定關係人楊紹邦為相對人楊
    瑜江之監護人，同時指定聲請人楊正宇為會同開具財產清冊
    之人等語。
二、按對於因精神障礙或其他心智缺陷，致不能為意思表示或受
    意思表示，或不能辨識其意思表示之效果者，法院得因本人
    、配偶、四親等內之親屬、最近一年有同居事實之其他親屬
    、檢察官、主管機關或社會福利機構之聲請，為監護之宣告
    ，民法第14條第1項定有明文。次按受監護宣告之人應置監
    護人。法院為監護之宣告時，應依職權就配偶、四親等內之
    親屬、最近一年有同居事實之其他親屬、主管機關、社會福
    利機構或其他適當之人選定一人或數人為監護人，並同時指
    定會同開具財產清冊之人。法院為前項選定及指定前，得命
    主管機關或社會福利機構進行訪視，提出調查報告及建議。
    監護之聲請人或利害關係人亦得提出相關資料或證據，供法
    院斟酌。法院選定監護人時，應依受監護宣告之人之最佳利
    益，優先考量受監護宣告之人之意見，審酌一切情狀，並注
    意下列事項：(一)受監護宣告之人之身心狀態與生活及財產
    狀況。(二)受監護宣告之人與其配偶、子女或其他共同生活
    之人間之情感狀況。(三)監護人之職業、經歷、意見及其與
    受監護宣告之人之利害關係。(四)法人為監護人時，其事業
    之種類與內容，法人及其代表人與受監護宣告之人之利害關
    係，民法第1110條、第1111條、第1111條之1分別定有明文
    。
三、經查，聲請人主張之上開事實，業據其提出鹿港基督教醫院
    出院摘要、親屬系統表、同意書、中華民國身心障礙證明、
    戶籍謄本件為證。又經本院在鑑定人衛生福利部彰化醫院王
    鴻松醫師前訊問相對人，經詢問相對人，對於簡單算式可以
    計算，但關於自身家庭成員的陳述有些混亂。又鑑定人當場
    具結鑑定陳述：詳細鑑定另陳鑑定報告書等語，有本院訊問
    筆錄可佐。另經本院囑託衛生福利部彰化醫院鑑定結果，認
    為：「(一)醫學上的診斷（生物學上之要素）：失智症。障
    礙程度：中度。(二)生活狀況及現在身心狀態：1.日常生活
    狀況：(1)日常生活的動作（ADL)：排泄、沐浴、更衣等，
    需他人協助。(2)經濟活動：在病房內購物，但無法處理大
    金額的財產行為。(3)社會性：少與他人互動。2.身體狀態
    【包括理學檢查、臨床檢查（尿、血等）及其他檢查】：動
    作遲緩。3.精神狀態：(1)意識/溝通性意識/溝通性：意識
    清楚，可簡單溝通，表示自己記憶力可以。(2)記憶力：近
    期記憶不佳(記3樣東西，都記不起來）。(3)定向力：時間
    、地點定向感不佳(不知鑑定年月日，以為鑑定時間是下午
    ，不知道鑑定醫院名稱)。(4)計算能力：尚可（10045=55、
    300+300=600)。(5)理解、判斷力：不佳（認為自己住北斗(
    實際住院中)）。(6)現在性格特徵：淡漠。其他（氣氛、感
    情狀態、幻覺、妄想、異常行動等）：聽幻覺，妄想，日落
    症候群。(三)有關判斷能力判定之意見：不能管理處分自己
    財產。判定的根據（檢查所見及說明）：1.前述第7項（生
    活狀況及現在身心狀態）之現場身體理學檢查及精神狀態檢
    查。2.外籍看護工申請書。3.重大傷病卡。4.身心障礙手(
    四)回復可能性說明：相對人為慢性思覺失調症患者，目前
    認知功能明顯退化，會談內容顯示，相對人記憶力退化，新
    學的東西都很快會忘記，人物定向感正常，時間、地點定向
    感不佳，問題解決與判斷能力下降，有明顯精神和失智症狀
    ，無法獨立處理複雜事務，回復可能性低。(五)鑑定判定及
    說明：【鑑定判定】1.基於受鑑定人有精神上之障礙(失智
    症)，其程度達中度，不能管理處分自己的財產，回復之可
    能性低。2.精神障礙(其他心智缺陷)之程度，不能為意思表
    示或受意思表示，不能辨識其意思表示之效果，可為監護宣
    告。」等語，有衛生福利部彰化醫院民國110年3月8日彰醫
    精字第1100500096號函附成年監護鑑定書可稽。堪認相對人
    因精神障礙或其他心智缺陷，致不能為意思表示或受意思表
    示，亦不能辨識其意思表示之效果。故本件聲請監護宣告為
    有理由，應予准許，爰宣告相對人為受監護宣告之人。
四、本件相對人既經監護宣告，業如前述，揆諸前揭規定，自應
    為其選定監護人及指定會同開具財產清冊之人。查聲請人楊
    正宇為相對人楊瑜江之次子，關係人楊紹邦為相對人楊瑜江
    之長子。聲請人楊正宇及關係人楊紹邦均同意由關係人楊紹
    邦擔任監護人，並同意指定聲請人楊正宇為會同開具財產清
    冊之人，有親屬系統表、同意書、戶籍謄本為證。本院審酌
    關係人楊紹邦、聲請人楊正宇為相對人楊瑜江之子，與相對
    人楊瑜江關係非常密切，由渠等分別擔任相對人楊瑜江之監
    護人、會同開具財產清冊之人，應符合相對人楊瑜江之最佳
    利益，爰裁定如主文第2、3項所示。
五、末依民法第1113條準用同法第1099條、第1099條之1之規定
    ，於監護開始時，監護人楊紹邦對於受監護宣告之人楊瑜江
    之財產，應會同聲請人楊正宇於2個月內開具財產清冊，並
    陳報法院，於開具完成並陳報法院前，監護人對於受監護宣
    告之人之財產，僅得為管理上必要之行為，併此指明。
六、訴訟費用負擔之依據：家事事件法第164條第2項。
中　　華　　民　　國 　110　　年　　3　　月　 　29 　日
                  家事法庭    法  官　陳明照
以上正本係照原本作成。　　　　　　　　　　　　　
如不服本裁定，應於送達後10日內向本院提出抗告狀，並繳納抗
告費新臺幣1,000元。
中　　華　　民　　國　　110 　年　　3 　　月　　29　　日
                              書記官  姚怡蕙